【裁判字號】    96,訴,2365
【裁判日期】    970229
【裁判案由】    商標註冊
【裁判全文】
臺北高等行政法院判決
                                     96年度訴字第02365號
                              .
原      告  甲○○
訴訟代理人  游鉦添  律師
            李建宏  律師
被      告  經濟部智慧財產局
代  表  人  王美花（局長）住同上
訴訟代理人  乙○○
上列當事人間因商標註冊事件，原告不服經濟部中華民國96年5
月11日經訴字第09606067430號訴願決定，提起行政訴訟，本院
判決如下：
    主  文
原告之訴駁回。
訴訟費用由原告負擔。
    事  實
一、事實概要：原告前於民國（下同）95年03月24日以「安格車
    輪」商標（下稱系爭商標），指定使用於商標法施行細則第
    13條所定商品及服務分類表第29類之鮑魚、蛤肉、干貝、魚
    翅、魚肉罐頭、非活體水產、罐裝及瓶裝之非活體水產魚肉
    製品等商品申請註冊，經被告審查，認本件商標與據以核駁
    註冊第217580號「車輪」商標相較，應屬構成近似商標，二
    者復指定使用於同一或類似商品，有致相關消費者產生混淆
    誤認之虞，以96年2 月8 日商標核駁第298040號審定書為應
    予核駁之處分。原告不服，提起訴願，遭決定駁回，遂提起
    本件行政訴訟。
二、兩造聲明：
  (一)原告聲明求為判決：
    1.訴願決定及原處分均撤銷。
    2.被告應就第000000000號「安格車輪」商標申請案為准予
      註冊之審定。
    3.訴訟費用由被告負擔。
  (二)被告聲明求為判決：
    1.駁回原告之訴。
    2.訴訟費用由原告負擔。
三、兩造之爭點：
    本件商標是否有商標法第23條第1 項第13款規定不得註冊之
    情形？
甲、原告主張：
一、商標法第23條第1 項第13款之適用，必須兩商標圖樣構成相
    同或近似進而有致相關消費者混淆誤認之虞者，始有其適用
    。倘兩商標圖樣並非相同亦非近似，抑或構成相同或近似，
    然而卻無致相關消費者混淆誤認之虞，仍無前揭條款適用之
    餘地。
二、次按「商標是否近似，應總括其全部，隔離的觀察，認定其
    無混同或誤認之虞為斷，而不能僅以相互比對之觀察為標準
    」，為改制前行政法院26年度判字第48號、29年度判字第22
    號、82年判字第2914號等判例所揭櫫。判斷商標是否近似，
    係指具有普通知識經驗之商品購買人，於購買時施以普通所
    用之注意，有混同誤認之虞者為近似；審究商標是否相同或
    近似，應通體觀察，總括其所用之文字、圖形、記號或其聯
    合式與所施顏色予以認定，不能僅就其中構成商標之某一部
    分予以單獨認定、判斷之；且倘某一商標圖樣之寓目印象清
    晰明確，不致因意念模糊而聯想另一商標並發生不能辨別之
    情形時，即無近似之可言（改制前行政法院69年度判字第12
    4 號判決、71年度判字第419 號判決參照）。而判斷商標有
    無混淆誤認之虞，應本客觀事實，以具有普通知識經驗之商
    品購買者，施以普通所用之注意為標準，異時異地隔離及通
    體觀察以為斷。
三、再按判斷二商標間有無混淆誤認之虞，可從下列標準加以判
    斷：(一)商標識別性之強弱；(二)商標是否近似暨近似之程度；
    (三)商品/ 服務是否類似暨類似之程度；(四)先權利人多角化經
    營之情形；(五)實際混淆誤認之情事；(六)相關消費者對各商標
    熟悉之程度；(七)系爭商標之申請人是否善意；(八)其他混淆誤
    認之因素。此亦為被告所頒布之「混淆誤認之虞審查基準」
    4 所揭櫫。又判斷商標近似，應以商標圖樣整體為觀察。此
    乃係由於商標呈現在商品/ 服務之消費者眼前的是整體圖樣
    ，而非割裂為各部分分別呈現，是以，判斷商標近似，仍應
    以整體觀察為依歸。此外，商標給予商品/ 服務之消費者的
    印象，可以就商標整體的外觀、觀念或讀音等來觀察，因此
    判斷商標近似，亦得就此三者來觀察是否已達到可能混淆的
    近似程度。特別要再強調，外觀、觀念或讀音其中之一的相
    近，雖可能導致商標整體印象的近似，但卻非絕對必然。此
    分別為上述「混淆誤認之虞審查基準」5.2.3 及5.2.5 所明
    示。
四、查本件系爭商標，係原告依據已註冊通過之「ANCHOR WHEEL
    」商標，加以中文翻譯之獨創性商標。被告確於第0000000
    號審定書中以「…本件商標圖樣上之中文『安格車輪』與註
    冊第217580號『車輪』商標圖樣之中文相較，引人注意之主
    要部分皆有中文『車輪』二字，僅字首『安格』有無之差異
    ，以具有普通知識經驗之消費者，於購買時施以普通之注意
    ，可能會有所混淆而誤認二商品來自同一來源或雖不相同但
    有關聯之來源，應屬構成近似之商標。次核系爭商標指定使
    用之『鮑魚、蛤肉、干貝、魚翅、魚肉罐頭、非活體水產、
    罐裝及瓶裝之非活體水產魚肉製品』等商品，與據以核駁商
    標指定使用之『冷凍鮑魚、海鮮、肉食及其罐裝製品』等商
    品相較，二者提供之功能、用途相同或近似，且常來自相同
    之產製業者，或透過相同之行銷管道及販賣場所進行銷售，
    在用途、功能、產製者，行銷管道及場所等因素上具有共同
    或關聯之處，兩造商標所指定使用之商品間存在相當程度之
    類似關係，如標示相同或近似的商標，依一般社會通念及市
    場交易情形，一般消費者極有可能誤認二商標之商品為同一
    來源之系列商品，或者誤認二商標之使用人間存在關係企業
    、授權關係、加盟關係或其他類似關係，而產生混淆誤認情
    事…」等語云云，進而作出應予核駁之處分，顯屬主觀判斷
    之謬誤，原告茲分述理由如下：
    (一)被告為應予核駁處分之理由與事實不合，且亦不足構成系
      爭商標不符合商標註冊要件之論據，分述如下：
      1.系爭商標之商標圖樣係以已註冊通過之「ANCHOR WHEEL
        」商標，加以中文音譯之獨創性商標，原告於產品上均
        將「ANCHOR WHEEL」與「安格車輪」置於一處，目的在
        讓非以英文為通用語言地區之消費者，對原告之產品名
        稱有一中文名稱可茲辨識，且其「安格」、「車輪」四
        字之大小、顏色及字體等，皆為同一。然被告於其決定
        書理由中，卻以系爭商標與據以核駁商標圖樣僅有字首
        「安格」不同為理由，認兩者應屬構成近似之商標，而
        遽認有混淆誤認之可能，此與事實不符。
      2.然被告就兩造商標圖樣比較時，竟然違背「混淆誤認之
        虞審查基準」5.2.3 及5.2.5 規定之法理，將系爭商標
        圖樣文字予以分割審查，絲毫未有顧及到系爭商標圖樣
        整體部分與據以核駁商標之字意、文字排列上的差異之
        處，被告此等不公平的決定實有違反混淆誤認之虞審查
        基準。
      3.「車輪」意為車下轉動的輪子，在單純的字義上，「車
        輪」二字實為一常用之通俗名稱，自古以來「車輪」二
        字是有廣泛的運用於各種詞彙之中，且於各詞彙中已脫
        離單純的「車下轉動輪子」意涵，如：車輪會、車輪戰
        、車輪菜、車輪餅…等詞彙，乃耳熟能詳，益見「車輪
        」二字乃普遍淺易習用之字彙，並不突出，予人印象自
        非深刻。所以於被告以往所核准的商標註冊案件中，常
        見排列組合有「車輪」字樣之商標圖樣公告核准在案，
        如：公告第00000000號「PILOT 車輪牌」、第00000000
        號「大車輪」、第00000000號「金車輪」、第00000000
        號「車輪」、第00000000號「車輪」、第00000000號「
        ROYAL 車輪」、第00000000號「車輪餵食」、第00000
        000 號「大車輪CARGRAND」、第00000000號「車輪」、
        第00000000號「車輛牌」、第00000000號「車輪」、第
        00000000號「紅車輪RED LILS」、第000000 00 號「車
        輪CHELEAN 」，由上述列舉之商標核准案可看出，被告
        對於含有「車輪」二字之商標圖樣的近似審查基準上，
        並非兩造圖樣中同有「車輪」字時，就視為有近似之嫌
        ，其商標近似的審查上，是另有考量到兩造圖樣之觀念
        是否有同一者；可見「車輪」二字作為商標圖樣使用，
        其識別力已嫌薄弱，只要結合其他足以區辨之文字、圖
        形或記號，即難謂近似。是系爭商標之商標圖樣，係以
        已註冊通過之「ANCHOR WHEEL」商標（註冊第00000000
        號），加以中文音譯，並在車輪前加上足以辨別之「安
        格」二字所衍生得來之獨創性商標，其所給予消費者的
        觀感上，自為與「ANCHOR WHEEL」所表徵者為相同之產
        品，至為明確。而據以核駁商標「車輪」，其商標圖樣
        整體部分予人「車子輪胎」、「輪子」之寓意，故據以
        核駁商標與系爭商標兩者的整體觀念上，實非相同或近
        似者。被告一反常態之商標近似審查基準而作出不當之
        決定，其行徑自有違反法規的事實存在，且其不當之決
        定亦已損及到原告之合法權益。
      4.雖就據以核駁商標與系爭商標之中文文字相較下，兩造
        文字中皆具有─「車輪」此文字，然而以兩造商標圖樣
        整體觀查下，「安格車輪」與「車輪」二者欲彰顯之釋
        意是大不相同的，如前述，且「安格」二字是為「ANCH
        -OR 」音譯而來，作為字首而置於車輪二字前，已足以
        明顯與據以核駁商標有明顯之區別，依商標法混淆誤認
        之虞審查基準來看，兩造商標圖樣無論在外觀、讀音及
        觀念上，更不可能有相同或近似之可能，自非屬近似之
        商標。
    (二)被告（96）智商0567字第09680172690號答辯書中固謂：
      本件訴願人申請註冊之「安格車輪」商標圖樣，與註冊第
      217580號「車輪」商標圖樣之中文相較，兩者皆有相同之
      中文「車輪」二字作為識別部份，以具有普通知識經驗之
      消費者，於購買時施以普通之注意，可能會有所混淆而誤
      認二商品來自同一來源或雖不相同但有關聯之來源，應屬
      構成近似之商標。惟依原告上述所列之諸例，已有相當多
      同樣是以「車輪」為字首或字串部分的商樣圖樣併存在市
      場上，如本件行政訴訟起訴狀所舉出之「PILOT車輪牌」
      、「大車輪」、「金車輪」、「ROYAL 車輪」、「車輪餵
      食」、「大車輪CARGRAND」、「紅車輪RED LILS」、「車
      輪CHELEAN」等，其中「大車輪」、「金車輪」、「ROYAL
      車輪」、「紅車輪RED LILS」等商標圖樣與系爭商標同為
      在字首部分置上足以區別之文字所構成，且均具有一相同
      的字尾中文「車輪」二字。基此，如果被告上述之論據可
      以成立，那麼「大車輪」、「金車輪」、「ROYAL車輪」
      、「紅車輪RED LILS」等商標圖樣亦將會被一般商品購買
      人產生係為據以核駁商標「車輪」同一來源之系列商標之
      聯想，應都屬近似之商標。但事實並不然，因為該「大車
      輪」、「金車輪」、「ROYAL車輪」、「紅車輪RED LILS
      」等商標均為被告核准註冊，故被告上述據以指稱系爭商
      標及據以核駁商標應屬近似商標的論據，明顯不合事實，
      而有相當違誤。
    (三)況原告所申請之「安格車輪」商標，均係使用於進口經銷
      之玻璃罐裝鮑魚產品上（以下稱原告包裝），其包裝上並
      印有已向被告註冊登記之「KING OF THE OCEAN （商標註
      冊號數：00000000）」、「ANCHOR WHEEL（商標註冊號數
      ：00000000）」、「船錨設計圖（商標註冊號數：000000
      00）」、「FEDECOOP及圖（商標註冊號數：00000000）」
      等商標圖樣，有產品實物照片、商標註冊證可證。而將原
      告包裝上之商標圖樣與註冊第00000000號商標圖樣之產品
      包裝（即同為據以核駁「車輪」商標圖樣之商標權人之產
      品，下稱海洋公園包裝）加以比對，該二商標圖樣明顯不
      相同，一為「墨西哥安格車輪」、「ANCHOR WHEEL」，一
      為「車輪牌」、「CALMEX」。按商標在外觀上或觀念上是
      否有混同誤認之虞，應本客觀事實，依下列原則判斷之：
      以具有普通知識經驗之商品購買者，施以普通之注意。
      商標之文字、圖形或記號，應異時異地隔離及通體觀察
      。商標之文字、圖形或記號為聯合式者，應就其各部分
      觀察，以構成主要之部分為標準。經查海洋公園公司所取
      得如原證7 所示之商標圖樣係聯合式商標，是應就該商標
      與系爭包裝上之商標圖樣之各部分觀察，以構成主要之部
      分為標準，異時異地隔離及通體觀察。而查如海洋公園包
      裝所示商標圖樣之構成主要部分圖樣中文「車輪牌」、圖
      樣英文「CALMEX」及圖，原告包裝上之商標圖樣之主要部
      分則為「墨西哥安格車輪」、「ANCHOR WHEEL」，海洋公
      園包裝上之舵圖僅有單純中空圓環加上八個突出握把，原
      告包裝上之圖案系將船錨置於實心圓形中間，外環再加以
      鋸齒邊框環繞；經以異時異地隔離及通體觀察，一般具有
      普通知識經驗之商品購買者，均不致發生混淆誤認之虞。
      雖被告於第0000000 號審定書中，指稱依一般社會通念及
      市場交易情形，一般消費者極有可能產生混淆誤認情事，
      惟商標是否有混同誤認之虞，應整體觀察而非僅就圖形為
      判斷，且將如原證7 所示商標圖樣中之圖樣「舵圖」、圖
      樣英文「CALMEX」刪除，所餘「車輪」二字並不具有特別
      之意義，一般人並不可能自該車輪二字即可判定該商品之
      製造者，因而該車輪二字縱為告訴人所獨創，該二字既非
      獨立之商標，即非消費者主要辨識之部分。則一般消費者
      當不致將海洋公園公司與原告代理銷售之產品混淆誤認，
      故原告包裝之商標圖樣與海洋公園取得如原證7 所示之商
      標非近似，亦不足造成一般消費者有混淆誤認之虞。
    (四)又被告（96）智商0567字第09680172690 號答辯稱：原告
      所舉諸例，核與本件案情不同，且依商標個案審查拘束原
      則，自不得比附援引，執為本件商標應予核准之論據。惟
      行政機關為行政處分時，應受「平等原則」之拘束，如有
      違反應屬於違法處分。即就商標之審查雖然係採「個案審
      查拘束原則」，但仍不得違背行政程序法第6 條之規定，
      是凡基於相同之事物本質，即不得為差別待遇。而查原告
      所舉被告以往核准之諸多商標註冊案例中，如上述之「大
      車輪」、「金車輪」、「ROYAL 車輪」、「紅車輪RED
      LILS」等商標圖樣，固然其商標圖樣與系爭商標不盡相同
      ，但是卻與系爭商標，同樣都是在字首部分置上足以區別
      之文字所構成，且均具有一相同的字尾中文「車輪」二字
      ，因此該等「大車輪」、「金車輪」、「ROYAL 車輪」、
      「紅車輪RED LILS」商標圖樣顯然與被告上述之論據具有
      相同之事物本質。如今未見被告提出正當理由，自不得以
      案情有別，尚難以比附援引為差別待遇，並執為系爭商標
      不准註冊之論據及作為破壞「平等原則」的藉口。
    (五)經濟部於訴願決定書中執為駁回訴願之理由主要係稱：系
      爭商標與據以核駁商標，兩者圖樣上皆有相同之中文車輪
      ，僅「字首」安格之不同，以具有普通知識經驗之消費者
      ，於購買時施以普通之注意，異時異地隔離觀察，應屬構
      成近似之商標。惟查商標法第23條第13款所稱「近似」之
      判斷基準，已為混淆誤認之虞審查基準5.2.3 及5.2.5 所
      明定，及迭為行政法院著有判例論明：「二商標是否近似
      ，應就圖樣之整體印象（含外觀、讀音或觀念之組成）是
      否相近以為斷，不能違反通體觀察原則，任意將商標圖樣
      割裂觀察」。準此，已顯見本件訴願決定書之論據於法有
      違，且有決定不備理由之情事，即就系爭商標「安格車輪
      」圖樣與據以核駁商標「車輪」圖樣之整體印象（含外觀
      、讀音或觀念之組成）通體觀察的結論：據以核駁商標「
      車輪」二字係指車的輪子，予人印象直接而明確，而系爭
      商標「安格車輪」以「車輪」二字結合外觀及觀念迥然不
      相同之「安格」二字，二者區別至為明顯，其讀音在連貫
      唱呼之際亦非近似，清楚可辨，自非屬近似之商標。而於
      經濟部之訴願決定書中，卻只針對兩商標圖樣中之「車輪
      」二字部份做比較，而對於系爭商標圖樣中之「安格」與
      據以核駁商標「車輪」圖樣前並無字首文字，毫無作任何
      與近似相關的比較說明，亦即經濟部並無就兩者圖樣之整
      體印象（含外觀、讀音或觀念之組成）是否近似作比較，
      而僅任意將商標圖樣之部分割裂觀察，故本件決定理由並
      未具備有就兩商標整體印象通體觀察的論據，應有不備理
      由之情事，且與上述「近似」之判斷基準完全不合，應屬
      違法之決定，當不足以維繫。
    (六)由單純中文字橫列式構成，且均有一相同尾部中文字的圖
      樣，在各類商品中本就相當普遍，尤其以各類姓氏搭配「
      記」字為商標之（曾記、寧記、蠔記…等）所構成的商標
      圖樣最多，但從未見有因為具同一字尾部份就認會使具有
      普通知識經驗之消費者為同一來源之系列商標之聯想，並
      因此產生混淆誤認之虞，應屬近似商標之論據成立的情事
      。是知，中文字橫列式構成的商標圖樣，縱有字尾相同，
      尚應探究另字首與該相同字尾所構成的整體印象是否近似
      以為斷，斷無只比較其中字尾就作成構成近似的理由。故
      本件訴願決定書中執為駁回訴願之理由實有相當偏差。又
      如本件決定理由可以成立，那以後大家都以此理由作為論
      據來提出異議或評定，豈非徒增困擾，並可能造成更多違
      反「平等原則」的審查或決定。
五、按據以核駁商標圖樣「車輪」二字之商標權人海洋花園公司
    ，並非單獨將「車輪」商標二字使用於其所產製鐵罐包裝鮑
    魚產品上，而係於其產品外包裝上使用如原證7 所示之商標
    圖樣（註冊第00000000號）。經查原證7 所示商標圖樣係聯
    合式商標，是應就該商標與系爭包裝上之商標圖樣之各部分
    觀察，以構成主要之部分為標準，異時異地隔離及通體觀察
    。而查如原證7 所示商標圖樣之構成主要部分為中文「車輪
    牌及圖」、英文「CALMEX」，系爭包裝上之商標圖樣之主要
    部分則為「ANCHOR WHEEL及船錨設計圖」，經以異時異地隔
    離及通體觀察，一般具有普通知識經驗之商品購買者，當不
    致發生混淆誤認之虞。
六、又根據原告委請財團法人中華工商研究院（以下稱「中華工
    商研究院」），就系爭包裝上之「安格車輪」商標圖樣與據
    以核駁商標加以鑑定是否有構成混淆誤認之虞，中華工商研
    究院所製作商標權鑑定研究報告書第7章鑑定結論指出：「
    安格車輪不構成對商標權在外觀、讀音、觀念上的侵害」「
    基於兩者所使用之商品外觀設計明顯不相同，因此在兩者單
    純字樣無論是外觀、讀音或觀念均不構成近似的條件下，會
    使得消費者在面對商品時，更加強其辨識力」「最終結論：
    商標審定號數第00000000號『車輪』商標權與待鑑定之『安
    格車輪』標的，在依商標侵權鑑定之理論與原則下，經外觀
    、讀音及觀念之鑑定分析，兩者並無混淆誤認之虞」等語明
    確。足證一般消費者當不致將海洋花園公司與原告所進口銷
    售之產品混淆誤認，故系爭商標與據以核駁商標亦非近似，
    並無致令消費者有混淆誤認之虞。
七、另原告同樣以「墨西哥安格車輪」及「船錨設計圖」圖樣分
    別向「美國專利及商標局」與「香港特別行政區政府知識產
    權署商標註冊處」申請註冊，業已分別於西元2007年7 月24
    日與2007年4 月13日獲准通過註冊，原告甲○○取得「墨西
    哥安格車輪」之商標專用權，有「美國專利及商標局」與「
    香港特別行政區政府知識產權署商標註冊處」網路查詢資料
    可證。足證系爭商標圖樣與據以核駁商標圖樣區別顯明，整
    體予人寓目印象迥然有異，兩者顯然不構成近似，且對於具
    有普通知識經驗之購買人，於購買時施以普通所用之注意，
    並無混同誤認之虞，自非屬近似之商標。今被告僅就二造商
    標之圖樣部份均有「車輪」字就謂有近似，實與本院一貫之
    近似審查標準有相當偏離，並已違反平等對待原則，故被告
    與經濟部所為應予核駁處分與訴願駁回決定，實有違誤。
乙、被告主張：
一、按商標法第23條第1 項第13款前段之規定。所謂有致消費者
    混淆誤認之虞，係指商標給予消費者的印象，可能致使消費
    者混淆而誤認商品之來源，包括誤認來自不同來源的商品以
    為來自同一來源，或者誤認二商標之使用人間存在關係企業
    、授權關係、加盟關係或其他類似關係。而判斷是否有致消
    費者混淆誤認之虞，被告公告之「混淆誤認之虞」審查基準
    中，明列有各項相關參考因素，其中商標近似及商品類似二
    項要素，依前揭法條規定為必須具備之要件，其他參酌要素
    則視個案中是否存在而為斟酌，合先敘明。
二、經核商標近似之判斷得就二商標外觀、觀念及讀音為觀察，
    本件系爭商標，與據以核駁商標圖樣之中文相較，兩者皆有
    相同之中文「車輪」二字，以具有普通知識經驗之消費者，
    於購買時施以普通之注意，可能會有所混淆而誤認二商品來
    自同一來源或雖不相同但有關聯之來源，應屬構成近似之商
    標。
三、次核系爭商標指定使用之「鮑魚、蛤肉、干貝、魚翅、魚肉
    罐頭、非活體水產、罐裝及瓶裝之非活體水產魚肉製品」等
    商品，與據以核駁商標指定使用之「冷凍鮑魚、海鮮、肉食
    及其罐裝製品」等商品相較，二者提供之功能、用途相同或
    相近，且常來自相同之產製業者，或透過相同之行銷管道及
    販賣場所進行銷售，在用途、功能、產製者、行銷管道及場
    所等因素上具有共同或關聯之處，兩造商標所指定使用之商
    品間存在相當程度之類似關係，且據以核駁之「車輪」商標
    ，使用於鮑魚罐頭，相關消費者已相當熟悉，如標示相同或
    近似的商標，依一般社會通念及市場交易情形，一般消費者
    極有可能誤認二商標之商品為同一來源之系列商品，或者誤
    認二商標之使用人間存在關係企業、授權關係、加盟關係或
    其他類似關係，而產生混淆誤認情事，自有首揭法條規定之
    適用。
四、至原告稱本件係以註冊第0000000 號「ANCHOR WHEEL」商標
    ，加以中文音譯所衍生之商標，核與本件中文近似之認定情
    況不同，另所舉諸例與本件案情不同，且依商標個案審查拘
    束原則，自不得比附援引，執為本件商標應予核准之論據。
五、復據以核駁商標於72年即使用於「冷凍鮑魚、海鮮、肉食及
    其罐裝製品」等商品，已有前案註冊第744011號「車輪及圖
    」商標，於92年9月9日為被告依修正前商標法第37 條第1項
    第7 款評定成立，原告以系爭商標，使用於相同或類似之商
    品，自有使相關消費者誤認二商標之商品為同一來源之系列
    商品，而原告實際使用包裝為何，非論究範疇。
    理  由
甲、程序部分：原告起訴後，被告經濟部智慧財產局代表人變更
    為王美花（局長），新任代表人具狀聲明承受訴訟，核無不
    合，應予准許，合先敘明。
乙、實體部分：
一、按商標「相同或近似於他人同一或類似商品或服務之註冊商
    標或申請在先之商標，有致相關消費者混淆誤認之虞者」，
    不得註冊，為商標法第23條第1 項第13款本文所規定。所謂
    「有致相關消費者混淆誤認之虞」者，係指兩商標因相同或
    構成近似，致使相關消費者誤認為同一商標，或雖不致誤認
    二商標為同一商標，但極有可能誤認二商標之商品／服務為
    同一來源之系列商品／服務，或誤認二商標之使用人間存在
    關係企業、授權關係、加盟關係或其他類似關係而言。而判
    斷有無混淆誤認之虞，則應參酌商標識別性之強弱、商標之
    近似及商品／服務類似等相關因素之強弱程度、相互影響關
    係及各因素等綜合認定是否已達有致相關消費者產生混淆誤
    認之虞。
二、本件原告前於95年03月24日以「安格車輪」商標，指定使用
    於商標法施行細則第13條所定商品及服務分類表第29類之鮑
    魚、蛤肉、干貝、魚翅、魚肉罐頭、非活體水產、罐裝及瓶
    裝之非活體水產魚肉製品等商品申請註冊，經被告審查，認
    本件商標與據以核駁註冊第217580號「車輪」商標相較，應
    屬構成近似商標，二者復指定使用於同一或類似商品，有致
    相關消費者產生混淆誤認之虞，以96年2 月8 日商標核駁第
    298040號審定書為應予核駁之處分。原告不服，提起訴願，
    遭決定駁回，遂提起本件行政訴訟。兩造之主張各如事實欄
    所載，其爭點厥為本件商標是否有商標法第23條第1 項第13
    款規定不得註冊之情形？
三、本院判斷如下：
    (一)按商標近似之判斷得就二商標外觀、觀念及讀音為觀察。
      經查，本件商標與據以核駁商標圖樣之中文相較，兩者皆
      有相同之中文「車輪」二字，以具有普通知識經驗之消費
      者，於購買時施以普通之注意，可能會有所混淆而誤認二
      商品來自同一來源或雖不相同但有關聯之來源，應屬構成
      近似之商標。
    (二)次查，本件商標指定使用之鮑魚、蛤肉、干貝、魚翅、魚
      肉罐頭、非活體水產、罐裝及瓶製之非活體水產、魚肉製
      品等商品，與據以核駁商標指定使用之新鮮、乾製、醃漬
      、冷凍鮑魚、海鮮、肉食、果蔬及其罐裝製品等商品，兩
      者原料、用途大致相當，且常來自相同之產製者或透過相
      同之行銷管道及販賣場所進行銷售，依一般社會通念及市
      場交易情形觀之，應屬高度類似之商品。
    (三)衡酌兩商標高度近似之程度及其指定使用係屬高度類似之
      商品，且據以核駁之「車輪」商標，使用於鮑魚罐頭，相
      關消費者已相當熟悉，如標示相同或近似的商標，依一般
      社會通念及市場交易情形，一般消費者極有可能誤認二商
      標之商品為同一來源之系列商品，或者誤認二商標之使用
      人間存在關係企業、授權關係、加盟關係或其他類似關係
      ，而產生混淆誤認情事；是本件商標申請註冊，自有首揭
      法條規定之適用。
四、至原告訴稱本件商標係由註冊第0000000 號「ANCHOR WHEEL
    」商標加以中文翻譯而來之獨創性商標乙節，查該註冊第
    0000000 號商標，其圖樣係單純由外文所構成，而本件商標
    圖樣係由中文所構成，二者不論外觀、觀念或讀音完全不同
    ，且外文、中文商標近似之認定情況各有不同，基於商標審
    查個案拘束原則，原告自不得執上開獲准註冊之商標作為本
    件商標亦應獲准註冊之論據。另原告所舉其他諸商標等案例
    ，核其圖樣、商品類別與本件商標尚有不同，案情仍屬有別
    ，基於商標審查個案拘束原則，亦不得以彼例此，執為本件
    商標亦應准予註冊之論據。
五、原告所舉中華工商研究院製作之商標權鑑定研究報告，係就
    待鑑物品包裝上含有「安格車輪」字樣之商標圖樣與據以核
    駁商標加以鑑定是否有構成混淆誤認之虞，非就本件商標與
    據以核駁商標加以鑑定，鑑定標的之基礎不同，自難作為本
    案之參考，併此說明。
六、綜上所述，本件商標有商標法第23第1 項第13款規定不得註
    冊之情形，原告所訴核不足採。從而，被告所為本件核駁之
    處分，洵無違誤，訴願決定予以維持，亦無不合。原告仍執
    前詞及個人主觀之見解，請求撤銷訴願決定及原處分，並命
    被告為准予本件商標註冊之審定，均無理由，應予駁回。
據上論結，本件原告之訴為無理由，爰依行政訴訟法第98條第1
項前段，判決如主文。
中    華    民    國    97    年     2    月   29     日
                        臺北高等行政法院第七庭
                                  審判長法  官  李得灶
                                        法  官  林育如
                                        法  官  黃秋鴻
上為正本係照原本作成。
如不服本判決，應於送達後20日內，向本院提出上訴狀並表明上
訴理由，如於本判決宣示後送達前提起上訴者，應於判決送達後
20日內補提上訴理由書（須按他造人數附繕本）。
中    華    民    國    97    年     2    月   29     日
                                        書記官  蔡逸萱


司法院資訊處製作；財團法人民間司法改革基金會備份。
